【裁判字號】    92,交上訴,167
【裁判日期】    920828
【裁判案由】    公共危險等
【裁判全文】
臺灣高等法院刑事判決                          九十二年度交上訴字第一六七號
    上  訴  人  臺灣基隆地方法院檢察署檢察官
    被      告  乙○○
右上訴人因公共危險等案件，不服臺灣基隆地方法院九十二年度交訴字第六號，中華
民國九十二年五月三十日第一審判決（起訴案號：臺灣基隆地方法院檢察署九十二年
度偵字第八二九號），提起上訴，本院判決如左：
    主  文
上訴駁回。
    事  實
一、乙○○明知服用酒類後，人體之反應能力及自我控制能力將相對低於常人，容易
    肇事並致生危害於不特定用路人之生命、身體及財產安全，不得駕駛動力交通工
    具，竟於九十二年三月一日凌晨二時許，在基隆市東勢坑附近，飲用六、七瓶啤
    酒後，旋即在飲酒後吐氣所含酒精濃度已高達每公升０‧七０毫克不能安全駕駛
    動力交通工具之狀態下，猶強行駕駛車號六Ｇ〡二一四八號自用小客車，沿基隆
    市○○路往義一路方向行駛，同日凌晨二時四十分，乙○○駕車途經愛三路、仁
    一路路口要右轉仁一路時，本應注意汽車行駛至交岔路口，右轉彎時，應距交岔
    路口三十公尺前顯示方向燈或手勢，駛至路口後再行右轉，且同向二車道道路，
    欲右轉彎時，應距交岔路口三十公尺前換入外側車道或右轉車道，依當時雖係夜
    間，但有照明、晴天、路面乾燥、無缺陷、無障礙物、視距良好等情況判斷，並
    無不能注意之情事，乙○○竟因酒後注意力渙散而未注意，即貿然自內側車道右
    轉彎而擦撞甲○○所騎乘之車號ＰＯＣ〡六六三號機車，致甲○○人車倒地，並
    因而受有頭部瘀腫、右頸壓痛、四肢多處擦傷、背部挫傷、壓痛、第四、五腰椎
    間及第五腰椎第一薦椎間椎間盤脫出併輕度右側第五神經根病變等傷害。詎乙○
    ○於肇事後，明知汽車駕駛人駕駛汽車肇事致人受傷，應即採取救護或其他必要
    措施，並向警察機關報告，不得駛離現場，竟另基於肇事逃逸之犯意，未停車察
    看，亦未報警處理，即逕行駕駛上開自用小客車逃逸，適他車駕駛李祐誠及陳仕
    昕見狀，分別騎乘機車自後追逐乙○○所駕駛之車輛，然乙○○並未停車，嗣巡
    邏員警胡凱文據報，駕駛警用巡邏車自基隆市○○路華僑商業銀行前鳴警笛追逐
    乙○○，始於信一路「好樂迪ＫＴＶ」商店前將乙○○攔下，經警員對乙○○實
    施呼氣酒精濃度測試，測得其呼氣酒精濃度值達每公升０‧七０毫克。
二、案經甲○○訴由基隆市警察局第一分局報告臺灣基隆地方法院檢察署檢察官偵查
    起訴。
    理  由
一、訊據被告乙○○固自白有於右揭時地酒後駕車並於事後始得知有撞傷告訴人甲○
    ○之行為，惟矢口否認有何肇事逃逸之犯行，辯稱伊沒有肇事逃逸，伊車子老舊
    ，轉彎時零件聲音很大，當時轉過去的時候因為車速有稍微快一點，有聽到聲音
    ，但不知道擦撞到人，事後警員告知伊，伊始知道有撞到人等語。
二、惟查被告飲酒後駕車之行為，業據被告自白在卷，核與證人即追逐後查捕被告之
    警員胡凱文所證述之情節相符，而被告經警查獲後測試其吐氣所含酒精成份達每
    公升０‧七０毫克一節，亦有呼氣酒精濃度測試表、舉發違反道路交通管理事件
    通知單各一紙附卷可稽，足認被告上開自白與事實相符。就醫學文獻所知，酒精
    對人體的影響程度乃依血中酒精濃度而定，而警方測試器所測得之呼氣酒精濃度
    乘以二○○為當時之血中酒精濃度，又當呼氣濃度達每公升○．二五毫克時，將
    造成輕度協調功能降低之輕度中毒症狀，當呼氣濃度達每公升○．五毫克時，將
    造成反應較慢、感覺減低、影響駕駛等輕到中度之中毒症狀，當呼氣濃度達每公
    升○．七五毫克時，將造成思考改變、個性行為改變，當呼氣濃度達每公升一．
    ○毫克時，將造成步態不穩、噁心嘔吐、精神混惑不清晰等中度酒精中毒症狀，
    此有卷附行政院國軍退除役官兵輔導委員會臺北榮民總醫院八十八年八月五日
    北總內字第二六八六八號函文可稽。被告乙○○呼氣中所含酒精成份高達每公升
    ０‧七０毫克，仍執意駕車，參照前述說明，足認已達於不能安全駕駛之程度。
    被告服用酒類，不能安全駕駛動力交通工具而駕駛之犯行洵堪認定。
三、次查被告於上開時地酒後駕車，在右轉彎時右側中後方車身擦撞告訴人甲○○所
    騎乘之機車，致告訴人之機車倒地，在現場形成長達三‧六公尺之刮地痕，被告
    駕駛之自用小客車右後車輪之輪圈蓋並因而脫落，而被告當時駕駛座之車窗並未
    關上等情，業據被告自白在卷，並經告訴人甲○○指訴綦詳，且為證人即查獲員
    警胡凱文、證人即到場處理之交通隊員警郝為中、目擊證人李佑誠、黃國禎、陳
    仕昕等人結證屬實，復有道路交通事故現場圖一份、交通事故調查報告表(一)、(二)
    及現場與車損相片十一張附卷可佐。自被告駕駛之自用小客車右側車身擦撞告訴
    人所騎乘之機車後，告訴人之機車倒地留下長達三‧六公尺之刮地痕，被告駕駛
    之自用小客車右後車輪之輪圈蓋並因而脫落等情觀之，被告駕車撞擊告訴人機車
    之衝力甚猛，如此衝力被告竟渾然未覺，顯與常情有悖。況查被告駕駛之自用小
    客車駕駛座車窗並未關上，被告竟辯稱未聽聞撞擊聲響，孰能置信？又被告於本
    件車禍發生後之行駛路徑係先自基隆市○○路行駛至義二路口，左轉義二路，行
    駛義二路至信二路口，右轉信二路，行駛信二路至義五路口，右轉義五路，行駛
    義五路至信一路口時，右轉信一路，途經信一路一三三號台新銀行前時，始為警
    員胡凱文據報後駕駛警用巡邏車鳴笛在後追趕，惟被告仍拒停駛，猶駕車行駛信
    一路至義二路口，右轉義二路，行駛義二路至信二路口，右轉信二路，行駛信二
    路至義五路口，右轉義五路，行駛義五路至信一路口，右轉信一路，沿信一路直
    行至信一路「好樂迪ＫＴＶ」商店前，始為警員胡凱文攔下等情，此業據證人李
    祐誠、陳仕昕及胡凱文結證屬實，被告乙○○亦自承有駕車行經上開道路，由此
    可知被告於車禍發生後，係循同一路徑繞行二圈，而被告復自承當時時速均為六
    、七十公里，倘被告並非明知發生車禍並意圖逃逸，何須超速繞行同一路徑二圈
    ，且無視警車鳴笛追趕於後，益徵被告所辯不知有撞到人，並無肇事逃逸云云，
    要屬卸責之詞，不足採信。被告駕駛動力交通工具肇事，致人傷害而逃逸之犯行
    堪以認定。
四、又查告訴人甲○○因此車禍受有頭部瘀腫、右頸壓痛、四肢多處擦傷、背部挫傷
    、壓痛、第四、五腰椎間及第五腰椎第一薦椎間椎間盤脫出併輕度右側第五神經
    根病變等傷害，除經告訴人指訴綦詳外，並有行政院衛生署基隆醫院出具之驗傷
    診斷書一紙、住院診斷證明書二紙附卷可參。按「汽車行駛至交岔路口，右轉彎
    時，應距交岔路口三十公尺前顯示方向燈或手勢，駛至路口後再行右轉」、「同
    向二車道道路，欲右轉彎時，應距交岔路口三十公尺前換入外側車道或右轉車道
    」道路交通安全規則第一百零二條第一項第三款、第五款分別定有明文，被告駕
    車自應注意上開道路交通安全規則之規定，而依肇事當時雖係夜間，但有照明、
    晴天、路面乾燥、無缺陷、無障礙物、視距良好等情況判斷，並無不能注意之情
    事，被告竟因酒後注意力渙散而未注意，即貿然自內側車道右轉彎而擦撞告訴人
    所騎乘之機車，致告訴人受傷，被告駕駛行為顯有過失，且其過失行為與告訴人
    所受之傷害間，具有相當因果關係，被告過失傷害之犯行亦堪以認定。
五、核被告乙○○所為，係犯刑法第一百八十五條之三服用酒類不能安全駕駛動力交
    通工具而駕駛罪、同法第一百八十五條之四駕駛動力交通工具肇事致人傷害而逃
    逸罪及同法第二百八十四條第一項前段之過失傷害罪。被告所犯上開三罪，犯意
    各別，行為互殊，構成要件迥異，應分論併罰。又被告酒醉駕車，因而致人受傷
    ，依道路交通管理處罰條例第八十六條第一項規定，應就其犯刑法第二百八十四
    條第一項前段之過失傷害罪加重其刑。
六、原審認被告罪證明確，援引刑法第一百八十五條之三、第一百八十五條之四、第
    二百八十四條第一項前段、第五十一條第五款，道路交通管理處罰條例第八十六
    條第一項，罰金罰鍰提高標準條例第一條前段之規定，並審酌被告於飲酒後吐氣
    所含酒精成分高達每公升０‧七０毫克不能安全駕駛之情形，仍貿然駕駛汽車上
    路，並在肇事致人受傷後駕車逃逸，實屬非是，且其犯罪後尚未與告訴人達成民
    事和解，並在偵審中一再飾詞卸責不具悔意，犯罪後態度不佳等一切情狀，分別
    就服用酒類，不能安全駕駛動力交通工具而駕駛部分，量處有期徒刑三月。就因
    過失傷害人部分，處有期徒刑三月。就駕駛動力交通工具肇事，致人傷害而逃逸
    部分，處有期徒刑八月，並應執行有期徒刑一年。認事用法並無不合，量刑亦屬
    妥當，檢察官依告訴人之請求提起上訴，認原審量刑過輕云云，其上訴核無理由
    ，應予駁回。
據上論斷，應依刑事訴訟法第三百六十八條，判決如主文。
本案經檢察官洪泰文到庭執行職務。
中      華      民      國    九十二    年      八      月    二十八    日
                              臺灣高等法院交通法庭
                                  審判長法  官  陳  正  雄
                                        法  官  劉  壽  嵩
                                        法  官  許  錦  印
右正本證明與原本無異。
駕駛動力交通工具肇事，致人傷害而逃逸部分如不服本判決應於收受送達後十日內向
本院提出上訴書狀，其未敘述上訴之理由者並得於提起上訴後十日內向本院補提理由
書（均須按他造當事人之人數附繕本），其餘不得上訴。
                                        書記官  楊  妙  恩
中      華      民      國    九十二    年      九      月      二      日
附錄本案論罪科刑法條全文：
刑法第一百八十五條之三：
服用毒品、麻醉藥品、酒類或其他相類之物，不能安全駕駛動力交通工具而駕駛者，
處一年以下有期徒刑、拘役或三萬元以下罰金。
刑法第一百八十五條之四：
駕駛動力交通工具肇事，致人死傷而逃逸者，處六月以上五年以下有期徒刑。
刑法第二百八十四條第一項：
因過失傷害人者，處六月以下有期徒刑、拘役或五百元以下罰金。致重傷者，處一年
以下有期徒刑、拘役或五百元下罰金。


司法院資訊處製作；財團法人民間司法改革基金會備份。
